【裁判字號】    95,上訴,4245
【裁判日期】    951226
【裁判案由】    毒品危害防制條例
【裁判全文】
臺灣高等法院刑事判決                95年度上訴字第4245號
上  訴  人
即  被  告  甲○○
上列上訴人因違反毒品危害防制條例案件，不服台灣板橋地方法
院95年度訴字第2553號，中華民國95年10月17日第一審判決（起
訴案號：台灣板橋地方法院檢察署95年度毒偵字第4857號）提起
上訴，本院判決如下：
    主  文
原判決撤銷。
甲○○施用第一級毒品，累犯，處有期徒刑玖月。扣案如附表編
號１、２、３之第一級毒品海洛因、附表編號６、７所示之第二
級毒品甲基安非他命，均沒收銷燬；扣案如附表編號４、５、８
所示之包裝袋及電子秤，均沒收。
    事  實
一、甲○○於民國82年間，因違反麻醉藥品管理條例案件，經本
    院判處有期徒刑6月，於82年12月24日執行完畢；又於84年
    年間，因違反藥事法案件，經本院判處有期徒刑1年，於85
    年9月12日執行完畢；又於92年間，因脫逃案件，經台灣板
    橋地方法院判處有期徒刑3月，於92年12月29日執行完畢；
    又於92年間，因施用毒品案件，經台灣板橋地方法院裁定送
    觀察、勒戒後，認有繼續施用毒品傾向，裁定令入戒治處所
    施以強制戒治，於93年3月19日因停止處分執行出所，於93
    年9月23日執行期滿，由台灣板橋地方法院檢察署檢察官為
    不起訴處分，猶不知悔改。復於95年7月11日下午4時許，在
    台北縣中和市○○路76號4樓居處，將第一級毒品海洛因及
    第二級毒品甲基安非他命混合置入吸食器內以火燒烤吸用方
    式，施用第一級毒品海洛因及第二級毒品甲基安非他命。於
    同日下午5時40分許，為警在上址查獲，並扣得其所有之第
    一級毒品海洛因11包、第二級毒品甲基安非他命19包、含第
    一級毒品海洛因之殘渣袋14個及供施用第二級毒品安非他命
    所用之電子秤1台（均如附表所示）。
二、案經台北縣政府警察局中和分局報請台灣板橋地方法院檢察
    署檢察官偵查起訴。
    理  由
一、上揭犯罪事實，業據被告甲○○於原審及本院審理時坦承不
    諱（見原審卷第36頁、第44頁，本院95年12月12日審判筆錄
    第2頁至第4頁）。且其於95年7月11日下午5時40分許為警查
    獲後所採集之尿液，經送請台灣檢驗科技股份有限公司以EI
    A酵素免疫分析法初步檢驗、GC/MS氣相層析質譜儀確認檢驗
    結果，均呈現鴉片類、安非他命類陽性反應，有該公司95年
    7月25日濫用藥物尿液檢驗報告附卷可稽。復有為警當場查
    獲白色粉末11包、白色結晶19包、含海洛因之殘渣袋14個、
    電子秤1個扣案可證。又將白色粉末、白色結晶送請鑑定之
    結果，確含海洛因、甲基安非他命成分，其重量等詳如附表
    之編號１、２、４、５、６、７所記載，有法務部調查局95
    年8月11日調科壹字第060012221號鑑定通知書及內政部刑事
    警察局95年8月24日刑鑑字第0950103991號鑑定書在卷可查
    。另被告於92年間，因施用毒品案件，經台灣板橋地方法院
    以92年度毒聲字第358號刑事裁定送觀察、勒戒後，認有繼
    續施用毒品傾向，再由同法院以92年度毒聲字第1804號刑事
    裁定入戒治處所施以強制戒治，迄93年3月19日因停止處分
    執行出所，並於同年9月23日執行期滿，由台灣板橋地方法
    院檢察署檢察官以93年度戒毒偵字第353號為不起訴處分，
    有本院被告前案紀錄表在卷足憑。被告於前經觀察、勒戒暨
    強制戒治執行完畢釋放後5年內，再犯本件施用第一級毒品
    及第二級毒品犯行，罪證明確，足堪認定，應予依法論科。
二、查海洛因、安非他命分別為毒品危害防制條例第2條第2項第
    1款、第2款所定之第一級毒品及第二級毒品。核被告所為，
    係犯同條例第10條第1項之施用第一級毒品罪及同條例第10
    條第2項之施用第二級毒品罪；其施用前、後持有海洛因、
    安非他命之低度行為，為施用之高度行為所吸收，不另論罪
    。又其以一施用行為同時施用第一級毒品及施用第二級毒品
    ，為想像競合犯，應依刑法第55條前段規定從一重之施用第
    一級毒品罪論處。被告有事實欄所載之犯罪科刑紀錄，其中
    92年間，因脫逃案件，經台灣板橋地方法院判處有期徒刑3
    月，於92年12月29日執行完畢，有本院被告前案紀錄表在卷
    可查，其於前案有期徒刑執行完畢後5年內，再犯本案有期
    徒刑以上之罪，為累犯，應依刑法第47條第1項規定加重其
    刑。至本案扣有含海洛因殘渣袋14個，被告供述是買入毒品
    時，前手一併贈與，尚不能證明係被告施用留下，不能證明
    被告另有連續施用毒品之犯行，附此說明。
三、原審對被告為有罪科刑之判決，固非無見。惟查：(一)原審未
    將扣案毒品送請鑑定，以致甲基安非他命，誤為安非他命（
    二者為不同之第二級毒品，見毒品危害防制條例第2條毒品
    種類附表編號12、89），且認定宣告沒收之海洛因及安非他
    命重量亦與實際情形不符。(二)第二級毒品甲基安非他命，內
    政部刑事警察局鑑定，並未如法務部調查局鑑定將毒品與外
    包裝析離，二者仍沾連，無法分離，應一併將之沒收銷燬，
    原審自行認定已分離，而分別諭知沒收銷燬或沒收；又海洛
    因殘渣袋之毒品與包裝袋也已沾連不可析離，原審亦諭知分
    別將海洛因殘渣袋內海洛因殘渣沒收銷燬，外包裝袋應沒收
    ，亦有未洽。(三)被告施用毒品之時間為95年7月11日，原審
    誤為94年7月11日，也有未合。(四)電子秤被告供述是秤安非
    他命之用，係供犯罪所用之物，原審誤為供犯罪預備之物，
    均有未合，而無可維持。被告上訴意旨，認原審量刑過重，
    請求從輕量刑，惟查被告有多次犯罪紀錄，且有施用毒品之
    紀錄，原審已從輕度之刑量處，上訴無理由。惟原判決既有
    可議，自應由本院將之撤銷改判。爰審酌被告前經觀察、勒
    戒、強制戒治及刑罰之執行完畢後，猶不知悔改戒除毒癮、
    施用毒品之動機、目的、手段、犯後態度及其他一切情狀，
    乃量處與原審相同如主文第二項所示之刑，以資懲儆。扣案
    之第一級毒品海洛因（如附表編號１、２所示）、第二級毒
    品安非他命（如附表編號６、７所示）、內含海洛因之殘渣
    袋14個（如附表編號３所示），均係查獲之毒品，依毒品危
    害防制條例第18條第1項前段之規定，宣告沒收銷燬之；又
    扣案之第一級毒品海洛因包裝袋11只（如附表編號４、５所
    示）、電子秤1台（如附表編號８所示），均係被告所有，
    供施用第一級毒品海洛因或施用第二級毒品安非他命所用之
    物，應依刑法第38條第1項第2款規定宣告沒收。至警另查獲
    有分裝袋51只（卷附扣押物品清單誤載為「61個」），被告
    否認與本案有關，復查無其他積極證據足以證明該等分裝袋
    與本案具有何關聯性，且非違禁物，自不得宣告沒收。另查
    獲之分裝勺係當時場之被告友人吳英豪所有之物（吳英豪涉
    嫌違反毒品危害防制條例案件部分，另案由臺灣板橋地方法
    院檢察署檢察官偵辦），業據吳英豪於警詢時及偵查中供明
    在卷，亦不得宣告沒收，附此予以敘明。
四、據上論斷，應依刑事訴訟法第369條第1項前段、第364條、
    第299條第1項前段，毒品危害防制條例第10條第1項、第2項
    、第18條第1項前段，刑法第11條前段、第47條第1項、第55
    條前段、第38條第1項第2款，判決如主文。
本案經檢察官張啟彬到庭執行職務。
中    華    民    國    95    年    12    月    26    日
                  臺灣高等法院刑事第十六庭
                              審判長法  官  葉騰瑞
                                    法  官  吳鴻章
                                    法  官  趙功恆
以上正本證明與原本無異。
如不服本判決，應於收受送達後十日內向本院提出上訴書狀，其
未敘述上訴之理由者並得於提起上訴後十日內向本院補提理由書
（均須按他造當事人之人數附繕本）。
                                    書記官  孫佩琳
中    華    民    國    95    年    12    月    26    日
附錄本案論罪科刑法條全文：
毒品危害防制條例第10條
施用第一級毒品者，處6月以上5年以下有期徒刑。
施用第二級毒品者，處3年以下有期徒刑。
附表：
┌─┬────┬────────┬───────────┐
│編│名    稱│數量            │備考                  │
│號│        │                │                      │
├─┼────┼────────┼───────────┤
│１│海洛因  │原1包，淨重25.38│第一級毒品（不含包裝）│
│  │        │公克            │                      │
├─┼────┼────────┼───────────┤
│２│海洛因  │原11包，淨重14.7│第一級毒品（不含包裝）│
│  │        │3公克           │                      │
├─┼────┼────────┼───────────┤
│  │海洛因殘│14只，微量      │第一級毒品（殘渣與外包│
│３│渣袋    │                │裝無法析離）          │
├─┼────┼────────┼───────────┤
│４│空包裝  │1個，重0.83公克 │編號１之海洛因析離後之│
│  │        │                │外包裝，供犯罪所用之物│
│  │        │                │。                    │
├─┼────┼────────┼───────────┤
│５│空包裝  │10個，重2.22公克│編號２之海洛因析離後之│
│  │        │                │外包裝，供犯罪所用之物│
│  │        │                │。                    │
├─┼────┼────────┼───────────┤
│６│甲基安非│9包，淨重8.87公 │第二級毒品（含外包裝）│
│  │他命    │克              │原淨重9公克，取樣鑑定 │
│  │        │                │用罄0.13公克。        │
├─┼────┼────────┼───────────┤
│7.│甲基安非│10包，淨重9.45公│第二級毒品（含外包裝）│
│  │他命    │克              │                      │
├─┼────┼────────┼───────────┤
│８│電子秤  │1台             │分裝第二級毒品甲基安非│
│  │        │                │他命，供犯罪所用之物。│
└─┴────┴────────┴───────────┘


司法院資訊處製作；財團法人民間司法改革基金會備份。
